【裁判字號】    89,上訴,2039
【裁判日期】    890502
【裁判案由】    違反著作權法等
【裁判全文】
臺灣高等法院刑事判決                          八十九年度上訴字第二０三九號
    上  訴  人  臺灣臺北地方法院檢察署檢察官
    被      告  乙○○
右上訴人因違反著作權法等案件，不服臺灣臺北地方法院八十九年度訴字第三三三號
，中華民國八十九年五月二日第一審判決（起訴案號：臺灣臺北地方法院檢察署八十
八年度偵字第二四一六九號）提起上訴，本院判決如左：
    主  文
上訴駁回。
    事  實
一、乙○○係臺北縣新店市○○路八十一號「新翼電視遊樂器店」負責人，明知「Ｇ
    ＡＭＥＢＯＹ」、「任天堂ＮＩＮＴＥＮＤＯ」、「日圖」、「瑪莉跳躍圖」等
    商標圖樣，係日商任天堂股份有限公司（下稱任天堂公司）向經濟部中央標準局
    （現改制為智慧財產局）申請註冊取得商標專用權，註冊號碼為第四三一九三七
    號、第三七三七三八號、第五七四三號、第五一七七三九號、第五一七六五二號
    、第四０六一五四號、第七七五八００號、第六九九三七五號、第六七八四一九
    號、第六七八四四三號，指定使用於商標法施行細則第二十七條第八十類、第二
    十四條第七十二類、第七十八類，第四十九條第九類、第二十八類之電子計算機
    、中央處理器、電視遊樂器用程式卡匣、磁碟、半導體記憶體、電視遊樂器、投
    幣式電子遊樂器、鍵盤、掌上型液晶畫面之電子遊戲機等商品，經延展或仍在專
    用期間內，且日商任天堂公司所生產之電視遊樂器程式遊戲光碟片及卡匣等物，
    在國內市場行銷多年，品質著有信譽，為相關消費大眾所共知之商品。詎乙○○
    竟自民國八十六年間某日起，基於概括之犯意，在上開電視遊樂器店內以每片新
    台幣（下同）二百五十元之價格，販入仿冒任天堂公司所產製之電視遊樂器含燒
    錄電腦程式之「ＧＡＭＥＢＯＹ」、「超級任天堂遊戲」卡匣等物，再以三百五
    十元之價格出售予不特定之人，牟取利益，致侵害任天堂公司之商標專用權。嗣
    於八十八年十月二十日下午三時二十分許，為警在上開處所查獲，並扣得乙○○
    所有供犯罪或預備供犯罪所用之盜版卡匣「ＧＡＭＥＢＯＹ」三百九十八片（原
    扣案之卡匣其中七十八片經鑑定後為真品，業據保管人甲○○律師返還乙○○）
    、「ＧＡＭＥＢＯＹ」遊戲合卡六十四片及「超級任天堂遊戲」卡匣五片。
二、案經臺北縣警察局新店分局報請台灣台北地方法院檢察署檢察官偵查起訴。
    理  由
一、訊據被告乙○○對於右揭事實坦承不諱，核與告訴代理人甲○○律師指訴情節相
    符，且有被告所有供犯罪預備所用之盜版卡匣「ＧＡＭＥＢＯＹ」三百九十八片
    、「ＧＡＭＥＢＯＹ」遊戲合卡六十四片及「超級任天堂遊戲」卡匣五片扣案足
    資佐證。此外，並有當場查證照片、中華民國商標註冊證等文件在卷足資佐證，
    本件事證已臻明確，被告犯行堪以認定。
二、按商標自註冊之日起，由註冊人取得商標專用權，商標法第二十一條設有明文，
    而所謂商標之使用，依八十二年十二月廿二日修正公佈後商標法第六條第一項規
    定：「本法所稱商標之使用，係指為行銷之目的，將商標用於商品或其包裝、容
    器、標帖、說明書、價目表或其他類似物件上，而持有陳列或散布。」足見商標
    法第六十二條之所謂「使用」，並非以將商品行銷於外為必要，亦不允許未經授
    權之人，擅自於商品或包裝容器上使用他人業經註冊之商標。查前開「ＧＡＭＥ
    ＢＯＹ」、「任天堂ＮＩＮＴＥＮＤＯ」、「日圖」、「瑪莉跳躍圖」等商標圖
    樣，係任天堂向經濟部中央標準局申請註冊取得商標專用權，指定使用於商標法
    施行細則第二十七條第八十類、第二十四條第七十二類、第七十八類，第四十九
    條第九類、第二十八類之電子計算機、中央處理器、電視遊樂器用程式卡匣、磁
    碟、半導體記憶體、電視遊樂器、投幣式電子遊樂器、鍵盤、掌上型液晶畫面之
    電子遊戲機，而透過電磁輸出入交換運算之作用，如以遊樂器、光碟機、電腦主
    機之操作為媒介，始於電視或電腦螢幕前出現商標圖樣者，其標示型態足資一般
    商品購買人認識其表彰商品之來源者，亦應認屬於商標法第六條第一項之所稱之
    其他類似物件之範疇，此業經經濟部中央標準局表示同此認定，此有該局八十七
    年四月十八日臺商九八０字第二０五九０六號函可參（附本院卷），又任天堂公
    司之商標係屬名牌，該公司之商標除經我國經濟部中央標準局註冊登記，受我國
    商標法保護外，亦係業界及消費者等相關大眾所共知之商標。被告予以販賣，核
    其所為，係犯商標法第六十三條之罪。其先後多次犯行，均時間緊接，所犯構成
    要件相同之罪名，顯係基於概括犯意反覆為之，應論以連續犯一罪，並加重其刑
    。公訴人雖認任天堂公司所產製之遊戲卡匣，於電視遊樂器主機執行使用時，除
  在電視影像畫面呈現出前揭商標圖樣外，於畫面下方會出現該公司所標示由任天
    堂公司或日商可那米公司（ＫＯＮＡＭＩ，下稱可那米公司）、日商卡波光公司
    （ＣＡＰＣＯＮ，下稱卡波光公司）等足以對外表示一定該等光碟內之著作係前
    開公司所創作之用意證明文字，另任天堂公司、可那米公司、卡波光公司等公司
    所產製由任天堂所產製遊戲主機所得執行之前開電腦程式著作物，均經美國之美
    商任天堂公司在美國註冊發行依著作權法第四條第二款及八十二年七月十六日簽
    署生效之「北美事務協調委員會與美國在臺協會著作權保護協定」受我國著作權
    法保護之著作物，非經前揭擁有著作權公司之同意或授權，不得擅自重製、散布
    或意圖營利而交付，故被告所為，另犯著作權法第八十七條第二款、第九十四條
    、刑法第二百十六條、第二百十條之行使偽造私文書等罪嫌云云。然查：外國人
    關於其著作於我國境內能否享有著作權，依我國著作權法第四條規定，係採互惠
    主義。而日本與我國並無簽訂相關互相保護著作權之協定，故依上開著作權法之
    規定，本案之日商之著作，應不得享有著作權。雖然，日本為伯恩公約及世界著
    作權公約之締約國，然上開著作權保護協定係保護中華民國及美國領域內取得專
    有權利之人，受保護者為：１、依各領域法律，認為公民或國民之個人或法人。
    ２、於該領域內首次發行其著作之個人或法人。此觀該協定第一條第三項規定自
    明。據此規定，須中華民國人或美國人之著作於中華民國或美國領域內首次發行
    ；中華民國或美國人之著作於中華民國或美國所參加之多邊著作權公約會員國內
    首次發行後，一年內經由有關中華民國或美國人簽署協議取得專有權利者，始得
    於我國境內主張著作權。至該保護協定第一條第六項雖約定：「依本協定之宗旨
    ，於本協定一方領域內有常居所之著作人及其他著作權人，應予視同該領欲內之
    受保護人」，稽其旨意，應係指依該領域法律認定為公民或國民之個人或法人以
    外之中華民國人或美國人，在各該領域內有常居所而言。查本案視聽著作之著作
    人為日本國，因其非中華民國或美國人，縱日本國為伯恩公約之會員國，亦不得
    藉我國北美事務協調委員會與美國在臺協會訂定之著作權保護協定，而取得著作
    權之保護。至告訴人所提出之內政部八十四年八月九日（臺）內著作發字第八四
    一四八０八號書函，主張其於日本著作人在日本發行後一年內取得本案視聽著作
    之專有權利，且符合中美著作權保護協定第一條第四項規定，得受我國著作權法
    保護云云。惟解釋中美著作權保護協定之約定條款，仍應佐以協定之性質及締約
    目的，不應單純受文意之拘束，本院不受上開行政機關釋示之拘束，併此說明。
三、次按刑法上行使偽造文書罪，須提出偽造之文書，本於該文書內容有所主張為要
    件，唯查本件被告係以販售前開物品牟利，並非播放該光碟片供不特定之人觀賞
    ，而前開物品固有告訴人之商標，但查告訴人之前開商標，係以腦程式輸入於該
    光碟片上，非經使用人利用電腦開機程序，不能顯示出告訴人之前開商標，是以
    若該商標仍視為私文書，其行使該文書者，應為貴受人而非被告，公訴人認被告
    所為，有犯刑法第二百十六條、第二百十條之行使偽造私文書罪，及著作權法第
    九十四條之罪，即有未合。唯因公訴人認此部分與前開有罪部分有方法結果之牽
    連關係，為裁判上一罪，故不另為無罪之諭知。扣案如事實欄所示之物為被告所
    有供犯罪預備之物，併予宣告沒收。原審適用商標法第六十三條，刑法第十一條
    前段、第五十六條、第四十一條、第三十八條第一項第二款，罰金罰鍰提高標準
    條例第二條之規定，並審酌被告之素行、犯罪動機、所生危害及犯罪後態度等一
    切情狀，量處有期徒刑三月，並諭知如易科罰金，以三百元折算一日；扣案之如
    事實欄所示之物並諭知沒收。經核其認事用法，並無不合如，量刑亦稱妥適，公
    訴人上訴意旨仍執陳詞，指摘原判決不當，求予撤銷改判，為無理由，應駁回其
    上訴。
四、據上論斷，應依刑事訴訟法第三百六十八條，判決如主文。
本案經檢察官彭坤業到庭執行職務。
中    華    民    國    八十九    年      八        月        十一      日
                            臺灣高等法院刑事第十八庭
                                審判長法  官  吳      敦
                                      法  官  吳  明  峰
                                      法  官  林  陳  松
右正本證明與原本無異。
如不服本判決應於收受送達後十日內向本院提出上訴書狀，其未敘述上訴之理由者並
得於提起上訴後十日內向本院補提理由書（均須按他造當事人之人數附繕本）。
                                      書記官  鎖  瑞  嶺
中    華    民    國    八十九    年      八        月        十六      日
附錄本案論罪科刑法條：
商標法第六十三條
明知為前條商品而販賣、意圖販賣而陳列、輸出或輸入者，處一年以下有期徒刑、拘
役或科或併科新台幣五萬元以下罰金。


司法院資訊處製作；財團法人民間司法改革基金會備份。
